【裁判字號】    97,台上,3099
【裁判日期】    970703
【裁判案由】    偽造文書
【裁判全文】
最高法院刑事判決            九十七年度台上字第三０九九號
上  訴  人  台灣高等法院台南分院檢察署檢察官
被      告  甲○○
            乙○○
上列上訴人因被告等偽造文書案件，不服台灣高等法院台南分院
中華民國九十四年八月四日第二審更審判決（九十四年度上更(一)
字第九六號，起訴案號：台灣台南地方法院檢察署八十八年度偵
字第一五一九七號、八十九年度偵字第一四二０八號），提起上
訴，本院判決如下：
    主  文
上訴駁回。
    理  由
按刑事訴訟法第三百七十七條規定：上訴於第三審法院，非以判
決違背法令為理由，不得為之；是提起第三審上訴，應以原判決
違背法令為理由，係屬法定要件。茍上訴理由書狀並未依據卷內
訴訟資料具體指摘原判決不適用何種法則或如何適用不當，或所
指摘原判決違法情事，顯與法律規定得為第三審上訴理由之違法
情形不相適合時，均應認其上訴為違背法律上之程式，予以駁回
。本件原判決以公訴意旨認被告甲○○、乙○○共同涉犯刑法第
二百十六條、第二百十條之偽造及行使偽造私文書罪嫌；然經審
理結果，認不能證明被告二人犯罪，因而維持第一審諭知被告二
人均無罪之判決，駁回檢察官之第二審上訴。已詳細說明其取捨
證據及得心證之理由，對於第一審檢察官上訴理由，並已逐一敘
明其如何不可採，俱有卷存之證據資料可資覆按。從形式上觀察
，原判決並無違背法令情形。檢察官上訴意旨略稱：(一)、原判決
援引證人即國華工程顧問有限公司 （下稱國華公司）負責人陳國
華有關該公司完成層林醫院「環境影響說明書」「定稿版」後即
送交台南縣政府審查，並未交由甲○○審閱內容是否有誤之證詞
，資為有利於甲○○之判斷。然依甲○○之供述，國華公司在完
成該說明書第一次「修訂版」時，有將「修訂版」送給伊過目等
語；則該公司於完成第二次「定稿版」時，應先送由甲○○觀覽
後再送交台南縣政府審查，方符常理。陳國華之證詞與事理有違
，原審採為論斷依據，自有未當。況甲○○於偵查中亦供稱：民
國八十八年十二月十日經溝通後，取得村民同意書等詞，足徵其
應有參與第二次「定稿版」中有關村民同意書之製作內容，對於
「定稿版」村民同意書經偽造部分，不能諉為不知，原審採信甲
○○之辯詞，遽為無罪之諭知，亦有悖於經驗法則。(二)、原判決
理由說明第二次「定稿版」內之同意書，僅嚴崑松、嚴朝陽等七
人部分係屬真正等情，與乙○○所辯「定稿版」內之同意書，有
蓋章的村民約三、四十人等語不符；原判決未論敘其該部分辯詞
是否可採，已屬理由欠備。且乙○○上開供述如屬不實，其故為
虛偽陳述，顯然即有共謀偽造「定稿版」內同意書之行為，原審
未為其不利之認定，亦有未洽云云。
惟查：犯罪事實之認定，應憑證據，如未能發現相當證據，或證
據不足以證明被告犯罪時，自不能以推測或擬制之方法，以為裁
判之基礎。又檢察官就被告犯罪事實，應負舉證責任，並指出證
明之方法。因此檢察官對於起訴之犯罪事實，應負提出證據及說
服之實質舉證責任。倘其所提出之證據，不足為被告有罪之積極
證明，或其指出之證明方法，無從說服法院以形成被告有罪之心
證，基於證據裁判主義及無罪推定原則，自應為被告無罪之判決
。而證據之取捨與證據之證明力如何，均屬事實審法院得自由裁
量、判斷之職權；茍其此項裁量、判斷，並不悖乎通常一般人日
常生活經驗之定則或論理法則，復於判決內論敘其何以作此判斷
之心證理由者，即不得任意指摘其為違法，而據為提起第三審上
訴之合法理由。本件原判決依憑證人陳國華、環佑實業有限公司
（下稱環佑公司）負責人陳美霞、該公司職員胡自健、甲○○之
兄王明煇之證詞、被告二人之供述、卷附台南縣玉井鄉層林醫院
開發計畫環境影響說明書「修訂版」、「定稿本」等證據資料，
認定上開「修訂版」、「定稿本」係由甲○○兄弟委託國華公司
規劃製作，嗣國華公司再轉由環佑公司製作，雖「定稿本」中村
民同意書之部分內容，有經人偽造情事，然國華公司於完成「定
稿本」後，並未交由甲○○及其兄王明煇審閱，即送交台南縣政
府審查，難謂被告二人對於上開偽造事實，係屬知情或有共同參
與。此外，復查無其他積極證據足資證明被告二人有何公訴人所
指犯行，因認檢察官所舉證據，均不足據為不利被告二人之認定
，被告二人之犯罪尚屬不能證明，乃維持第一審諭知其二人均無
罪之判決。已說明就案內所有證據，本於調查所得心證，而為綜
合判斷、取捨，認被告二人之犯罪尚屬不能證明之理由，核屬事
實審法院採證認事之職權行使，所為論斷按諸通常經驗，並非一
般事理之所無，難認有違背經驗法則、論理法則之情形。檢察官
上訴意旨(一)係就原審綜合證據論斷事實之職權行使及原判決已
明之事項，漫指為違法，且部分上訴理由未依據卷內訴訟資料執
為指摘，而依憑己意再為事實之爭執，尚非合法之第三審上訴理
由。又刑事被告並無自證己罪之義務，其在訴訟上所為之辯解，
只須達於對起訴事證提出合理質疑之程度為已足，檢察官如對被
告所舉反證仍有爭執，即應依刑事訴訟法第一百六十一條規定積
極舉證釋疑。被告等既堅決否認犯罪，檢察官所舉證據復不足以
使法院產生有罪之心證，原判決因認被告等犯罪不能證明，於法
尚無不合。檢察官上訴意旨(二)僅以乙○○之辯解不足採信，即反
推乙○○必有起訴書所載之犯罪事實等詞，指摘原判決不當，亦
非上訴第三審之適法理由。其餘上訴意旨復非依據卷內資料執為
指摘，本件並無檢察官上訴意旨所指違背法令之情形存在，核與
法律規定得為第三審上訴理由之違法情形不相適合。其上訴違背
法律上之程式，應予駁回。
據上論結，應依刑事訴訟法第三百九十五條前段，判決如主文。
中    華    民    國  九十七  年    七    月    三    日
                      最高法院刑事第九庭
                          審判長法官  洪  文  章
                                法官  王  居  財
                                法官  郭  毓  洲
                                法官  黃  梅  月
                                法官  邱  同  印
      本件正本證明與原本無異
                                      書  記  官
中    華    民    國  九十七  年    七    月    七    日
                                                Ａ


司法院資訊處製作；財團法人民間司法改革基金會備份。
